【裁判字號】    90,易,591
【裁判日期】    900903
【裁判案由】    詐欺
【裁判全文】
臺灣嘉義地方法院刑事判決                            九十年度易字第五九一號
    公  訴  人  臺灣嘉義地方法院檢察署檢察官
    被      告  甲○○
    被      告  乙○○
    右  一  人
    選任辯護人  王正宏
右列被告因詐欺案件，經檢察官提起公訴（九十年度偵字第二九五八號），本院判決
如左：
    主  文
甲○○、乙○○共同意圖為自己不法之所有，以詐術使人將本人之物交付，各處有期
徒刑陸月，併科罰金壹萬元，有期徒刑如易科罰金、罰金如易服勞役，均以參佰元折
算壹日。
    事  實
一、緣甲○○因透過案外人張恆祥之介紹而認識欲購高級車之丙○○，乃與乙○○、
    范國明（綽號明輝，另案偵辦中）基於共同為自己不法所有之犯意聯絡，先由甲○○於民國八十九年九月間向丙○○佯稱其係幫范國明賣高級汽車，范國明現有
    一部Ｓ三二零型賓士汽車一輛欲售新台幣（下同）一百萬元，然需附條件限買車
    後一年內不得過戶，經丙○○應允願與其等商談，乙○○、甲○○隨即於八十九
    年九月十一日十五時許親自前往丙○○位於嘉義縣六腳鄉溪厝村八二之三號住處
    商談，甲○○並對丙○○詐稱：其先前已幫范國明販售四台高級車皆無問題，且
    范國明現在係開賓士六百之高級車，經濟狀況極好，絕無問題云云等不實陳述而
    施以詐騙，致丙○○誤信為真而陷於錯誤乃同意向渠等購買上開Ｓ三二零型賓士
    車，並當場交付現金八萬元以為訂金與乙○○，乙○○則開立親自簽名之收據一
    紙與丙○○；其後於同年九月十四日，范國明接續打電話向丙○○佯稱還需要十
    三萬元「活動費」打理銀行、監理所，丙○○隨即將十三萬元匯入范國明所指定
    戶名為「葉吉祥」（設在華南銀行、帳號為000000000000號）之帳
    戶；隨後范國明又通知丙○○佯稱需辦理貸款利息十萬元，丙○○乃於八十九年
    九月十八日再匯十萬元入「葉吉祥」帳戶內；其間，丙○○曾因起疑而多次打電
    話向甲○○詢問、確認，甲○○均一再以保證一定沒問題云云來加以煽惑、誘導
    ，丙○○遂仍依范國明指示匯款；嗣八十九年九月二十四日范國明又電知丙○○
    要求再匯十三萬元，丙○○實在難以相信，乃向范國明要求由甲○○親自出面前
    來收錢，嗣甲○○果真親自到丙○○住處收取現金九萬元，並出具「甲○○」簽
    名收據一紙，翌日（八十九年九月二十五日）丙○○再匯四萬元到「葉吉祥」之
    帳戶內，其後范國明即音訊杳然且避不見面，何氏父、子亦均推稱不知情，丙○○始知遭詐騙共達四十四萬元。
二、案經丙○○訴由台灣嘉義地方法院檢察署檢察官偵查起訴。
    理  由
一、訊據被告乙○○、甲○○固坦承確曾於八十九年九月十一日共同至告訴人家中向
    告訴人收取八萬元，並由乙○○出具收據，甲○○亦曾多次向告訴人保證無問題
    ，且亦於八十九年九月二十四日至告訴人住處再次收取九萬元等情，然二人均矢
    口否認有詐騙之犯行；被告甲○○辯稱：上開買賣汽車之條件均係范國明與告訴
    人談妥條件，而其雖確實到告訴人住處收取訂金、款項，然均係告訴人要其去收
    的；而印有賣汽車之名片，係丙○○詢問後，其才去印的；其雖確曾向告訴人稱
    有幫明輝賣過車，然係為了安慰告訴人，所收取的錢都交給了范國明云云；被告
    乙○○則辯稱：甲○○係透過張恆祥之介紹才會向告訴人推銷賓士車，並不知悉
    詳情；其與告訴人先前並不認識，除了第一次收取訂金八萬元時以汽車載送甲○○到告訴人家中，又因甲○○不會寫字，才會幫忙寫收款憑條，對於上開買賣，
    其並未參與，亦無施用詐術云云。
二、經查：（一）右揭犯罪事實，業據告訴人丙○○迭於偵查中（參偵查卷第二十三
    頁背面至二十六頁背面、第五十四頁背面至第五十五頁背面）、本院調查時（參
    本院九十年八月二十七日調查筆錄）迭次指訴詳細，前後一致；（二）曾居間介
    紹被告何氏父子與告訴人認識之證人張恆祥於偵查中受檢察事務官訊問時明確供
    稱：「甲○○曾受僱於我」，「他曾經跟我介紹過，說他在賣賓士三二零，我帶
    他去告訴人家，他才說他朋友在台北，說他已經賣過四部車。」，「（問：甲○○有無保證沒問題？）有，丙○○太太原來不匯，但我說甲○○保證沒問題，應
    該是沒問題。」，「（問：何時保證？）他說他賣過四部車，但說一年內不能過
    戶，並向我說不要問那麼多。」（參偵查卷第二十四頁背面起至第二十七頁背面
    ）；核與告訴人之指訴大致相符；（三）復參之甲○○亦承稱：「我父親乙○○
    有說過「明輝」要賣車，我是到張恆祥處，他跟我說，丙○○要買車，我和我父
    親一起去丙○○處拿八萬元訂金，八萬元拿給明輝」，「我是和張恆祥一起去告
    訴人家，我把電話號碼交給郭某，他和明輝直接電話聯絡」（參偵查卷第二十三
    頁背面、二十四頁正面）」，「（問：提示偵卷的名片有何意見？）是告訴人丙○○問我，我事後才去印的。」，「我是在電話中為了安慰告訴人才跟他說我有
    幫明輝賣了四部車」（參本院九十年八月二十七日調查筆錄）等語，顯見告訴人
    所指稱甲○○之屢次保證等情確係實在；（四）又依告訴人所提出甲○○所交付
    之名片，上果印有「專售高級汽車」等字樣，此有名片一張在偵查卷足參，衡諸
    常情，名片係代表自己職業、身分、地位之介紹文件，如無欲對外表示以販售汽
    車為業，豈有可能印製如上開之名片？況甲○○、乙○○甚且親自向告訴人收取
    金錢並開立收據，所辯對於汽車買賣不知情云云，孰能信之？況甲○○如未屢次
    積極遊說告訴人購車，又何須在告訴人猶疑是否付款之際以范國明之經濟能力甚
    佳等謊言煽動告訴人匯款？甲○○、乙○○雖事後均避重就輕而為上開辯詞並將
    責任推諉與范國明云云，然其等所辯，至難採信；（五）此外，輔以有告訴人所
    提匯款單據三紙（匯入前開「葉吉祥」帳戶內，分別係款項十三萬元、十萬元、
    四萬元）、被告何氏父子二人所分別開立、親自簽名之收款收據二紙在卷可佐；
    被告二人與范國明顯係基於共同詐欺之犯意聯絡而詐騙告訴人，事證已臻明確，
    其等犯行，均堪認定。
二、核被告甲○○、乙○○所為，係犯刑法第三百三十九條第一項之罪。渠等與范國
    明有犯意之聯絡及行為之分擔，應論以共同正犯；爰審酌被告二人犯罪之動機、
    目的、手段，及其品性、生活狀況、智識程度、犯罪所生之損害，及犯罪後態度
    矢口否認且未返還詐騙所得之金錢等一切情狀，量處如主文所示之刑，並諭知易
    科罰金、易服勞役之折算標準。
據上論斷，應依刑事訴訟法第二百九十九條第一項前段，刑法第三百三十九條第一項
、第二十八條、第四十一條第一項、第四十二條第二項，罰金罰鍰提高標準條例第一
條前段、第二條，判決如主文。
本案經檢察官劉仲慧到庭執行職務。
中    華    民    國      九十        年      九      月      三        日
                                      臺灣嘉義地方法院刑事第一庭
                                          法  官  黃  國  益
右正本證明與原本無異。
如不服本判決，應於判決送達後十日內向本院提出上訴狀( 應附繕本 )。
中    華    民    國     九十         年      九      月      三        日
                                          書記官  林  秀  惠
附錄本案論罪科刑之法條：
中華民國刑法第三百三十九條第一項
意圖為自己或第三人不法之所有，以詐術使人將本人或第三人之物交付者，處五年以
下有期徒刑、拘役或科或併科一千元以下罰金。


司法院資訊處製作；財團法人民間司法改革基金會備份。
